臺灣臺北地方法院民事裁定　　　　　　　95年度家抗字第77號
抗　告　人　財政部國有財產局台灣北區辦事處
法定代理人　丙○○
相　對　人　財政部臺北市國稅局
法定代理人　乙○○
上列當事人間指定遺產管理人事件，抗告人對於中華民國95年7
月24日本院95年財管字第80號第一審裁定提起抗告，本院裁定如
下：
    主      文
原裁定廢棄。
指定羅翠慧律師為被繼承人甲○○（男、民國○○年○ 月○ 日生，
身分證統一編號：Ｚ000000000號、生前最後住所：臺北市○○區
○○路75號8 樓之1 ，於民國94年9 月25日死亡）之遺產管理人
。
准對被繼承人甲○○之繼承人為承認繼承之公示催告。
被繼承人甲○○之大陸地區以外之繼承人，應自前項公示催告最
後登載新聞紙之日起，壹年內承認繼承；其大陸地區之繼承人，
應自被繼承人死亡之日起參年內以書面向本院為繼承之表示，上
述期限屆滿，無繼承人承認繼承時，被繼承人之遺產，於清償債
權，並交付遺贈物後，如有剩餘即歸屬國庫。
羅翠慧律師應於本裁定確定之日起貳拾日內將本裁定登載公報、
新聞紙或其他相類之傳播工具，並將登載證據檢送本院，逾期視
為撤回公示催告之聲請。
本件聲請費用新台幣壹仟元及抗告程序費用新台幣壹仟元由被繼
承人甲○○之遺產負擔。
    理      由
一、按抗告法院認抗告為有理由者，應廢棄原裁定，自為裁定，
    必要時得命原法院或審判長更為裁定（非訟事件法第46 條
    準用民事訴訟法第436 條之1 第3 項準用第492 條第2項 規
    定參照）。
二、次按先順序繼承人均拋棄其繼承權時，由次順序之繼承人繼
    承。其次順序繼承人有無不明或第四順序之繼承人均拋棄其
    繼承權者，準用關於無人承認繼承之規定。又繼承開始時，
    繼承人之有無不明者，由親屬會議於1 個月內選定遺產管理
    人，並將繼承開始及選定遺產管理人之事由，向法院報明。
    親屬會議依前條規定為報明後，法院應依公示催告程序，定
    6 個月以上之期限，公告繼承人，命其於期限內承認繼承。
    無親屬會議或親屬會議未於前條所定期限內選定遺產管理人
    者，利害關係人或檢察官，得聲請法院選任遺產管理人，並
    由法院依前項規定為公示催告，民法第1177條、第1178條分
    別定有明文。是繼承開始時，繼承人有無不明，而無親屬會
    議或親屬會議未於繼承開始時一個月內選定遺產管理人者，
    利害關係人即得聲請法院選任遺產管理人，並不以先行召集
    親屬會議為聲請選任遺產管理人之前置程序為必要。
三、本件相對人在原審以：被繼承人甲○○於民國94年9 月25日
    死亡，因其民法第1138條規定之各順序繼承人均拋棄繼承，
    並經法院核備在案，其為稅捐稽徵機關，無繼承人承認繼承
    ，遺產稅捐無法起徵；且無人繼承之遺產，依民法第1185
    條規定，其遺產於清償債權，並交付遺贈物後，如有賸餘，
    歸屬國庫。相對人為遺產稅之債權人，屬利害關係人，爰依
    法聲請指定同為國家機關之抗告人為遺產管理人。經原審裁
    定指定抗告人為遺產管理人。
四、抗告意旨略以：（一）原裁定未就被繼承人甲○○有無第四
    順序繼承人存在之事實調查，即指定抗告人為遺產管理人，
    自有未洽。（二）被繼承人之直系血親尊親屬即甲○○之母
    林許玉杯及四親等內之同輩血親即甲○○之兄弟姐妹尚有林
    人娟、林人芳等人現尚生存，相對人於聲請選任遺產管理人
    前未經召集親屬會議，於法不合。（三）已知被繼承人之法
    定繼承人雖已經拋棄繼承，惟難謂無協助清理債務追索債權
    之道義責任，且與相對人之聯絡協調較抗告人為易，應於被
    繼承人之法定繼承人中指定遺產管理人較妥。（四）被繼承
    人之法定繼承人無人願意承認繼承權，顯見被繼承人遺債大
    於遺產，應避免選任抗告人為遺產管理人等語。
五、經查：（一）被繼承人甲○○之第四順序之繼承人即其祖父
    林培楨、祖母林李好妹皆已先於被繼承人死亡，有全戶除戶
    資料查詢清單在卷可按。（二）原審以被繼承人之法定繼承
    人皆已拋棄繼承或已死亡，被繼承人自94年9 月25日死亡以
    來，從無親屬會議選任之遺產管理人向相對人為處理遺產稅
    債務之表示，相對人為遺產稅之債權人，為利害關係人，爰
    依聲請選任抗告人為遺產管理人，於法並無不合，抗告意旨
    指摘相對人未經召開被繼承人親屬會議之前置程序，即聲請
    法院選任其遺產管理人於法不合云云，尚非可採。（三）惟
    抗告人為國家機關，已經表明不願擔任本件遺產管理人，其
    理由略以，在被繼承人之全體繼承人均拋棄繼承，一般而言
    ，多屬遺債大於遺產之情形，而遺產管理人負有「編制遺產
    清冊、為保存遺產之必要處置、清償債權、交付遺贈物及遺
    產移交」等法定職務，其於執行職務時，勢必須墊付將來無
    法歸墊之管理費用，無異使公器淪為私用，而由全國人民承
    擔被繼承人遺產管理及遺債處理之費用，經核尚屬可信。依
    此觀之，選任抗告人為本件遺產管理人，似有再予斟酌餘地
    。（四）查被繼承人之法定繼承人均已拋棄繼承，彼等與遺
    產已無利害關係可言，而渠等是否熟悉相關法律之規定，足
    勝任遺產管理人乙職，猶未可知。為充分保障各債權人之權
    益，本院依職權選任羅翠慧律師為遺產管理人，以執行法定
    遺產管理人之職務。抗告意旨指摘原裁定不當，求予廢棄，
    為有理由，應予准許。爰將原裁定廢棄，改裁定如主文第二
    項所示。
六、據上論結，本件抗告為有理由，爰裁定如主文。
中　　華　　民　　國　　96　　年   　1  　月    29　　日
                    家事法庭審判長法  官  俞慧君
                                  法  官  蔡惠如
                                  法  官  徐麗瑩
上為正本係照原本作成。
本裁定除以適用法規顯有錯誤為理由，並經本院許可外，不得再
抗告。
如提起再抗告，應於收受送達後10日內向本院提出再抗告狀，應
同時表明再抗告理由，且繳納再抗告費新臺幣1,000元。
中　　華　　民　　國　　96　　年   　1   　月    30　 日
                                  書記官  林寶春
參考法條：
非訟事件法第45條：
抗告法院之裁定，以抗告不合法而駁回者，不得再為抗告。但得
向原法院提出異議。前項異議，準用民事訴訟法第484 條第2項
及第3項之規定。除前2 項之情形外，對於抗告法院之裁定再為
抗告，僅得以其適用法規顯有錯誤為理由，並經原法院之許可者
為限。前項許可，以原裁定所涉及之法律見解具有原則上重要性
者為限。民事訴訟法第436 條之3 第3 項、第4 項及第436 條之
6 之規定，於第3項之抗告準用之。
民事訴訟法第436條之3
對於簡易訴訟程序之第二審裁判，提起第三審上訴或抗告，須經
原裁判法院之許可。前項許可，以訴訟事件所涉及之法律見解具
有原則上之重要性者為限。第 1 項之上訴或抗告，為裁判之原
法院認為應行許可者，應添具意見書，敘明合於前項規定之理由
，逕將卷宗送最高法院；認為不應許可者，應以裁定駁回其上訴
或抗告。前項裁定得逕向最高法院抗告。
民事訴訟法第436條之6
對於簡易訴訟程序之裁判，逕向最高法院提起上訴或抗告，經以
上訴或抗告無理由為駁回之裁判者，不得更以同一理由提起再審
之訴或聲請再審。
